臺灣臺南地方法院民事判決　　　　　　　96年度訴字第1153號
原　　　告　戊○○
　　　　　　庚○○
　　　　　　賴錩賢原名賴恩.
　　　　　　己○○○
四人共同
訴訟代理人　楊丕銘律師
複代理人　　蔡淑文律師
被　　　告　乙○○
　　　　　　丙○○
　　　　　　甲○○
　　　　　　丁○○
上列當事人間請求分割共有物事件，經本院於民國96年10月24日
言詞辯論終結，判決如下：
    主  文
兩造共有坐落台南縣官田鄉○○○○段二三七地號、地目旱、面
積二二八四一平方公尺之土地，應分割如附圖所示，其中編號23
7Ａ部分、面積四五六五平方公尺之土地，分歸被告甲○○取得
；編號237Ｂ部分、面積四五六五平方公尺之土地，分歸被告乙○○取得；編號237Ｃ部分、面積三八七三平方公尺之土地，分
歸被告丙○○取得；編號237Ｄ部分、面積三八七二平方公尺之
土地，分歸被告丁○○取得；編號237Ｅ部分、面積二五六平方
公尺之土地，留供道路使用，分歸被告甲○○、乙○○、丙○○
、丁○○共同取得，並按如附表所示之分配比例保持共有；編號
237Ｆ部分、面積二五六平方公尺之土地，留供道路使用，分歸
原告戊○○、庚○○、賴錩賢、己○○○共同取得，並按如附表
所示之分配比例保持共有；編號237Ｇ部分、面積五四五四平方
公尺之土地，分歸原告戊○○、庚○○、賴錩賢、己○○○共同
取得，並按如附表所示之分配比例保持共有。
訴訟費用由被告甲○○、乙○○各負擔四七一００分之九五五六
、被告丙○○負擔四七一００分之八一０七、被告丁○○負擔四
七一００分之八一０六，原告戊○○、庚○○、賴錩賢、己○○○各負擔十六分之一。
    事實及理由
一、原告起訴主張：緣坐落台南縣官田鄉○○○○段237地號、
    地目旱、面積22,841平方公尺之之土地（下稱系爭土地），
    為兩造所共有，各共有人之應有部分比例為：被告甲○○、
    乙○○各47100分之9556、被告丙○○47100分之8107、被告
    丁○○47100分之8106、原告戊○○、庚○○、賴錩賢、己○○○各16分之1，茲因系爭土地並無使用目的不能分割或
    以契約訂有不分割期限之限制，惟因無法達成自行協議分割
    ，為此依據民法第823條第1項、第824條第2項之規定，請求
    法院判決分割如附圖所示。
二、被告方面：同意分割，並同意原告所提分割方案。
三、按各共有人除因物之使用目的不能分割，或契約定有不分割
    之期限者外，得隨時請求分割共有物，民法第823條第1項定
    有明文。經查，系爭土地為兩造依被告甲○○、乙○○各47
    100分之9556、被告丙○○47100分之8107、被告丁○○4710
    0分之8106、原告戊○○、庚○○、賴錩賢、己○○○各16
    分之1之比例共有，並無因使用目的不能分割之情形，各共
    有人間亦無不得分割之契約等情，業據原告提出土地登記簿
    謄本、地籍圖各1份為證，自堪信其主張為真實。揆諸上開
    規定，原告起訴請求分割系爭土地，自無不合，應予准許。
四、又法院為裁判分割前，應顧及公平、當事人之聲明、應有部
    分之比例與實際是否相當、共有物之客觀情狀、性質、價格
    與經濟價值、共有利益、各共有人之主觀因素與使用現狀、
    利害關係等因素為綜合判斷。經查：兩造共有之系爭土地，
    目前上面種滿農作物（大部分為芒果樹），北側留有私設柏
    油道路，在中間南北向並留有一條約2米左右的私設道路等
    情，業據本院會同台南縣麻豆地政事務所測量人員至現場履
    勘，有勘驗筆錄及複丈成果圖各一件在卷可稽。本院審酌系
    爭土地之使用情形，且全體共有人亦同意按如附圖所示之分
    割方案為分割等情狀，爰將系爭土地判決分割如主文第1項
    所示。又原告訴訟代理人於本院言詞辯論時表示原告同意將
    如附圖編號237Ｆ的土地提供被告及被告之繼受人永久使用
    ，且不收取費用等語（見本院卷第36頁），原告自應遵守之
    ，附此敘明。
五、末按因共有物分割、經界或其他性質上類似之事件涉訟，由
    敗訴當事人負擔訴訟費用顯失公平者，法院得酌量情形，命
    勝訴之當事人負擔其一部，民事訴訟法第80條之1定有明文
    。系爭土地因兩造無法自行協議分割，依前開說明，本院認
    本件訴訟費用應由兩造按其原應有部分比例負擔為適當，爰
    判決如主文第2項所示，併予敘明。
六、結論：原告之訴為有理由，依民事訴訟法第80條之1，判決
    如主文。
中　　華　　民　　國　　96　　年　　10　　月　　31　　日
                  民事第三庭    法　官　林福來
以上正本係照原本作成
如對本判決上訴，須於判決送達後20日內向本院提出上訴狀
中　　華　　民　　國　　96　　年　　10　　月　　31　　日
                                書記官　吳純敏
